【裁判字號】    95,訴,1555
【裁判日期】    950726
【裁判案由】    毒品危害防制條例
【裁判全文】
臺灣高雄地方法院刑事判決              95年度訴字第1555號
公  訴  人  臺灣高雄地方法院檢察署檢察官
被      告  甲○○
上列被告因違反毒品危害防制條例案件，經檢察官提起公訴（95
年度毒偵字第2418號），合議庭裁定由受命法官獨任進行簡式審
判程序審理，本院判決如下：
    主  文
甲○○連續施用第一級毒品，累犯，處有期徒刑捌月；又施用第
二級毒品，累犯，處有期徒刑肆月；應執行有期徒拾月。
    事  實
一、甲○○前於民國89年間因犯施用毒品案件，經本院裁定送觀
    察勒戒後，認有繼續施用傾向，再裁定送強制戒治，於90年
    5 月20日戒治期滿執行完畢；復於90年間2 犯施用毒品案件
    ，經本院以90年度毒聲字第7188號裁定送強制戒治，期間經
    停止戒治、撤銷停止戒治處分後，原定93年3 月24日期滿執
    行完畢釋放，然因毒品危害防制條例於93年1 月9 日修正施
    行，無法繼續執行而釋放；又上開2 犯施用毒品案件，同時
    經臺灣高雄地方法院檢察署檢察官起訴，經本院以91年度易
    字第1179號判處有期徒刑6 月確定；又於92年間3 犯施用毒
    品案件，經本院以92年度訴字第1207號判處有期徒刑10月確
    定，經定其應執行有期徒刑1 年2 月確定，於94年8 月19日
    縮刑期滿未經撤銷假釋視為執行完畢。詎甲○○仍不知悔改
    ，明知海洛因、甲基安非他命分別係業經公告，列為毒品危
    害防制條例第2 條第2 項第1 、2 款之第一、二級毒品，不
    得非法持有、施用，其仍基於施用第一級毒品海洛因之概括
    犯意，自95年1 月21日某時起至95年2 月7 日20時許止，在
    高雄市○○區○○路23巷27號9 樓之2 友人王榕白之住處內
    ，以將第一級毒品海洛因摻於香煙內點燃後吸食其霧化氣體
    之方式，1 天施用2 至3 次之頻率，連續施用第一級毒品海
    洛因多次；另並基於施用第二級毒品甲基安非他命之犯意，
    於95年2 月8 日10時30分許即為警採尿時回溯72小時內之某
    時，亦於上開地點，以將甲基安非他命置入玻璃瓶燒烤後吸
    食其霧化氣體之方式，施用第二級毒品甲基安非他命1 次。
    嗣於95年2 月7 日22時許為警據報前往上址調查，經在場之
    甲○○同意後入內搜索，當場查獲與本案施用毒品案件無關
    ，疑似裝有第一級毒品海洛因之茶葉桶1 瓶、蜜蜂罐1 瓶、
    電子秤1 臺、磨粉機1 臺、夾鏈袋1 批、海洛因3 小包等物
    （甲○○另涉販賣海洛因犯嫌部分業經檢察官另案偵辦中）
    ，嗣經其同意採尿送驗後乃發現上情。
二、案經高雄市政府警察局三民第二分局移送台灣高雄地方法院
    檢察署檢察官偵查起訴。
    理  由
一、本件被告所犯為死刑、無期徒刑或最輕本刑為3 年以上有期
    徒刑以外之罪，其於準備程序中就被訴事實為有罪之陳述，
    經法官告知簡式審判程序之旨，並聽取公訴人之意見後，依
    刑事訴訟法第273 條之1 第1 項規定，合議庭裁定由受命法
    官獨任進行簡式審判程序，合先敘明。
二、上開犯罪事實，業據被告於本院審理中坦承不諱，且查：
  (一)被告到案後同意為警採集之尿液（編號H-070） ，經送請鑑
    定後，分別呈第一級毒品海洛因代謝後嗎啡及第二級毒品甲
    基安非他命之陽性反應，有高雄市立凱旋醫院95年2 月20日
    濫用藥物尿液檢驗報告、高雄市政府警察局三民二分局偵辦
    毒品案件嫌疑人尿液採證代碼對照表各1 份在卷可稽（見警
    卷頁13、偵卷頁9） 。
  (二)而「施用海洛因、甲基安非他命後，其於尿液中排出之最長
    時限，受施用劑量、施用方式、個人體質及其代謝情況等因
    素影響，因個案而易，施用海洛因一般可檢出之最長時間為
    海洛因服用後2 至4 天；施用甲基安非他命一般可檢出之最
    長時間為甲基安非他命服用後1 至5 天」等情，有行政院衛
    生署管制藥品管理局91年8 月2 日管檢字第108443號函可查
    ，故自前揭尿液檢驗報告，可知被告確曾分別於採尿前之代
    謝時間內，施用毒品海洛因及甲基安非他命。
  (三)而被告前於89年間因犯施用毒品案件，經本院裁定送觀察勒
    戒、強制戒治後，於90年5 月20日期滿執行完畢；復於90年
    間2 犯施用毒品案件，經本院以90年度毒聲字第7188號裁定
    送強制戒治，期間經停止戒治、撤銷停止戒治處分後，原定
    93 年3月24日期滿執行完畢釋放，然因毒品危害防制條例於
    93年1 月9 日修正施行，無法繼續執行而釋放等情，有台灣
    高等法院被告前案紀錄表可稽，其雖因第2 次施用毒品再經
    送強制戒治，然該次被告於91年4 月10日起所接受之戒毒療
    程，係因法律修正而中斷，並非完成法律所預設足以戒斷毒
    癮之治療程序而釋放，自與毒品危害防制條例第23條第2 項
    規定之「執行完畢釋放」之要件不合（台灣高等法院94年度
    法律座談會刑事類第10號提案結論參照），故本件被告前次
    強制戒治執行完畢釋放之時點，即應以第1 次強制戒治完畢
    之時點即90年5 月20日為基準。而被告於上開強制戒治執行
    完畢釋放後5 年內，再分別犯本件施用一、二級毒品罪，依
    修正後毒品危害防制條例第23 條 第2 項規定，應依法訴追
    。
三、按海洛因及甲基安非他命分別係毒品危害防制條例第2 條第
    2 項第1 、2 款所稱之第一級毒品、第二級毒品，故核被告
    所為，係分別犯同條例第10條第1 項、第2 項之施用第一級
    毒品罪、施用第二級毒品罪。被告分別持有第一、二級毒品
    海洛因、甲基安非他命，嗣分別進而施用之，持有之低度行
    為為施用之高度行為所吸收，不另論罪。被告先後多次施用
    第一級毒品海洛因行為，時間緊接，所犯構成要件罪名相同
    ，顯係出於概括之犯意而為之；被告行為後，95年7 月1 日
    施行之新刑法業已刪除連續犯之規定，此刪除雖非犯罪構成
    要件之變更，但顯已影響行為人刑罰之法律效果，自屬法律
    有變更，而本件被告於舊法時期所犯之數次施用毒品罪，依
    新法應各別多次論斷之結果（即數罪併罰），其刑度顯較修
    正前之連續施用毒品罪為重，依新法第2 條第1 項規定比較
    新舊法結果，本件應適用較有利於被告之行為時法律，即依
    修正前刑法第56條規定，論以連續施用第一級毒品罪，並加
    重其刑。被告所犯上開2 罪名，犯意各別，罪名有異，應分
    論併罰。被告前曾因2 個施用毒品案件，經本院分別判處有
    期徒刑6 月及10月，應執行有期徒刑1 年2 月確定，於94年
    8 月19日執行完畢，亦有上開前科紀錄可參，其於上開徒刑
    執行完畢後，5 年內再分別犯本件有期徒刑以上之2 罪，不
    論依修正前之刑法第47條，或修正後之刑法第47條第1 項之
    規定，均構成累犯，對被告而言並無有利或不利之情形，自
    不生新舊法比較之問題，應逕依修正前之刑法第47條，論以
    累犯，並加重其刑。被告就連續施用第一級毒品罪行部分，
    有上開2 個刑之加重事由，應依法遞加重之。爰審酌被告前
    已有施用毒品之不良素行，歷經觀察勒戒及強制戒治後猶施
    用之，顯見其戒毒意志不堅，本不宜寬貸，惟念其施用毒品
    乃自戕一己之身體健康，對社會造成之危害尚非直接鉅大，
    且犯後終知能坦承犯行，態度良好等一切情狀，分別量處如
    主文所示之刑，並定其應執行之刑，以期自新；被告前犯上
    開2 罪，均係於95年7 月1 日刑法修正施行前犯之，而修正
    前刑法第51條規定：「數罪併罰，分別宣告其罪之刑，依左
    列各款定其應執行者：」其中第5 款規定：「宣告多數有期
    徒刑者，於各刑中之最長期以上，各刑合併之刑期以下，定
    其刑期。但不得逾二十年。」，與上開修正後刑法第51條第
    5 款規定：「宣告多數有期徒刑者，於各刑中之最長期以上
    ，各刑合併之刑期以下，定其刑期。但不得逾三十年」比較
    結果，本件以修正前刑法第51條第5 款較有利於行為人，是
    本件依刑法第2 條第1 項之規定，仍應適用修正前刑法第51
    條第5 款規定，定其應執行之刑。另扣案之第一級毒品海洛
    因、電子秤、磨粉機及夾鏈袋，現為檢察官另案偵辦販賣毒
    品案件之物證，且無積極證據證明與被告施用毒品之犯行有
    關，檢察官起訴書亦同此旨，爰均不予宣告沒收或沒收銷燬
    ，併此敘明。
據上論斷，應依刑事訴訟法第273 條之1 第1 項、第299 條第1
項前段，毒品危害防制條例第10條第1 項、第2 項，刑法第2 條
第1 項、第11條前段、修正前第56條、第47條、修正前第51條第
5款 ，判決如主文。
本案經檢察官乙○○到庭執行職務。
中     華     民     國    95   年    7    月   26    日
                    刑事第七庭  法   官  蔡川富
右正本證明與原本無異。
如不服本判決，應於判決送達後10日內，向本院提出上訴狀。
中     華     民     國    95   年    7    月   26    日
                                 書記官  王治華
附錄本案論罪科刑法條全文
毒品危害防制條例第10條
施用第1級毒品者，處6月以上5年以下有期徒刑。
施用第2級毒品者，處3年以下有期徒刑。


司法院資訊處製作；財團法人民間司法改革基金會備份。
